【裁判字號】    89,訴,322
【裁判日期】    891227
【裁判案由】    妨害自由等
【裁判全文】
臺灣新竹地方法院刑事判決                          八十九年度訴字第三二二號
    公  訴  人  臺灣新竹地方法院檢察署檢察官
    被      告  甲○○
                乙○○
                丁○○
右列被告等因妨害自由等案件，經檢察官提起公訴（八十九年度偵字第二二四二號）
，本院判決如左：
    主  文
甲○○共同意圖為自己不法之所有，以恐嚇使人將本人之物交付，累犯，處有期徒刑
貳年肆月。
乙○○共同意圖為自己不法之所有，以恐嚇使人將本人之物交付，處有期徒刑貳年。
丁○○共同意圖為自己不法之所有，以恐嚇使人將本人之物交付，處有期徒刑拾月。
扣案如附表編號一至六號所示之本票共陸紙，均沒收。
    事  實
一、甲○○有多次違反麻醉藥品管理條例前科，其中曾因違反麻醉藥品管理條例等案
    件，於民國八十五年七月三十一日經臺灣高等法院以八十五年度上訴字第六八五
    號判決判處應執行有期徒刑十一月，於同年十一月二十一日經最高法院以八十五
    年度臺上字第五四二四號判決上訴駁回確定，嗣於八十七年一月十一日執行完畢
    ；丁○○曾於八十八年間因二犯施用二級毒品案件，經檢察官聲請本院以八十八
    年度毒聲字第四八二號裁定送觀察、勒戒後，因認有繼續施用毒品傾向，除經檢
    察官再聲請本院以八十八年度毒聲字第九四六號裁定令入戒治處所施以強制戒治
    一年外，並經本院於同年五月十七日，以八十八年度竹簡字第二九三號判決判處
    有期徒刑四月，如易科罰金以三百元折算一日，於同年六月二十一日確定（刻正
    執行中，不構成累犯）。
二、緣甲○○之妻戊○○在甲○○先前因案入獄服刑期間曾與丙○○互有來往，八十
    六年間時即被甲○○發現並曾予以警告，詎戊○○於八十八年十一月間因案服刑
    出獄後，復與丙○○聯絡，引起甲○○懷疑，認戊○○與丙○○二人仍有往來而
    心生不悅。適八十九年四月八日當天，戊○○被甲○○毆打後（傷害部分未據告
    訴）又與丙○○以電話聯絡多次要約丙○○外出見面，二人最後於當日晚上十時
    四十六分許經戊○○以其所有之Ｚ000000000號行動電話撥打丙○○所
    有之Ｚ000000000號行動電話聯絡後，戊○○隨即外出至位於新竹市○○路之「龍來亞賓館」第二Ｏ九號房內等待丙○○，丙○○亦於不久後趕至該賓
    館第二Ｏ九號房會面，甲○○因對戊○○早有懷疑，於戊○○出門後亦尾隨戊○○前往上開賓館待確定渠二人會面之地點後，因甲○○當時正遭通緝中不敢報警
    ，即電邀友人乙○○、丁○○二人一同前來協助解決此事。甲○○、乙○○及丁○○等三人於丙○○與戊○○二人在龍來亞賓館第二Ｏ九號房見面約三十分鐘後
    隨即會合於該處，並佯裝係賓館服務生趁戊○○不察應聲開門而進入房內，甫入
    內，甲○○、乙○○及丁○○等三人即基於共同傷害人之身體、剝奪人之行動自
    由之犯意聯絡與行為分擔，由丁○○在一旁負責看守戊○○，乙○○、甲○○二
    人則一起徒手毆打丙○○之頭部、背部等處，致丙○○受有多處瘀傷等傷勢；甲○○、乙○○及丁○○等三人再以丙○○與戊○○通姦為由，要求丙○○須支付
    賠償費，並以態度兇惡、人多勢眾而脅迫丙○○之非法方法，先命令丙○○交出
    其所有之車號ＪＷ─九八八一號白色雅哥自小客車鑰匙，再脅迫丙○○要與其等
    至山上好好解決此事，使丙○○因心生畏懼不得不與其等一起離開龍來亞賓館而
    剝奪丙○○之行動自由。其後即由乙○○負責駕駛上開丙○○所有之車號ＪＷ─
    九八八一號自小客車，戊○○坐於右前座，丙○○被安排坐於後座中間位置，甲○○與丁○○二人則分別坐在丙○○兩側以控制其行動，一同欲將丙○○載往不
    知情之吳來福（另經不起訴處分確定）所有、位於新竹市香山區私立元培醫學院
    對面之工寮解決此事。於同日晚上近十二時許抵達上開工寮時，甲○○、乙○○
    及丁○○等三人甫下車尚未入內，甲○○與乙○○二人復接續上開共同傷害人身
    體之犯意，再度徒手以手肘、拳頭、腳等為工具，一同對丙○○拳打腳踢，使丙○○受有瘀傷並更加害怕不得不從，進入上開工寮後，甲○○、乙○○及丁○○
    等三人並基於共同意圖為自己不法之所有之犯意，由甲○○向丙○○恫稱：若不
    賠錢，要將其活埋、閹掉其下體，並口出「幹你娘」等髒話，並將丙○○關在小
    房間內，強迫丙○○必須打電話籌錢以賠償甲○○新台幣（下同）一百萬元的遮
    羞費，甲○○、乙○○及丁○○等三人則輪流看守丙○○以限制其行動自由，至
    翌（九）日中午，丙○○眼見其若非立即籌措現金以為賠償，恐怕難以安全離開
    工寮，迫於無奈，遂以其所有之上開行動電話撥打Ｚ000000000號電話
    與綽號「小明」之友人蔣小明聯絡借款十萬元，待同日晚上六時三十分許再度聯
    絡蔣小明並確定其願借款十萬元後，乙○○隨即駕駛丙○○所有之上開自小客車
    ，單獨一人於同日晚上七時許，至新竹市香山區三姓橋附近之加油站，向蔣小明
    取得現金十萬元後返回交給甲○○；隔（十）日，丙○○復以上開行動電話向其
    楊姓友人借款十萬元，並於同日中午十二時三十分許，由乙○○駕駛上開丙○○
    所有的車號ＪＷ─九八八一號自小客車，搭載丁○○、丙○○二人一同前往新竹
    市○○路○段附近的龍山社區向楊姓友人取得現金十萬元後，再一同返回上開工
    寮內將現金十萬元交給甲○○。丙○○因籌不出剩餘之八十萬元，甲○○及乙○○遂要求丙○○應簽立本票並提供上開自小客車償債，丙○○不得以只好答應，
    乙○○即請吳來福外出購買空白本票，脅迫丙○○於同日傍晚，以自己之名義簽
    發票面金額分別為十萬元之本票五紙、票面金額三十萬元之本票一紙（詳如附表
    編號一至六號所示），並抄寫由乙○○擬好之：承認無力返還向甲○○借款十五
    萬元而以車號ＪＷ─九八八一號自小客車抵債之字條、以其所有之車號ＪＷ─九
    八八一號自小客車讓渡與甲○○之讓渡證書一份及坦承與戊○○通姦之悔過書各
    一紙後，均交予甲○○收執，以保證其離開工寮後必將支付上開款項，並留下上
    開車號ＪＷ─九八八一號自小客車予甲○○。臨走前，乙○○又向丙○○表示其
    佩戴之仿勞力士鑲鑽手錶一只（價值一萬七千元）很漂亮，其應感謝吳來福這幾
    天幫助化解糾紛而要求丙○○將其所戴之仿勞力士手錶留下並可抵扣債務一萬元
    ，丙○○為能順利離去只好取下該只手錶交給乙○○，雙方並約明丙○○應於一
    週內清償剩餘債務六十五萬元，直至同日晚上十時許始讓丙○○離去。乙○○於
    事後並不斷打電話給丙○○提醒其要趕緊籌錢，至同年月十七日，丙○○因實無
    能力籌措剩餘金錢且不勝乙○○等人一再打電話催促後始報警處理而得悉上情；
    並於同年五月二十三日晚上十時十分許，為警在新竹市○○路北門市場前逮捕通
    緝中之甲○○而扣得上開事後因吳來福不願接受而返還予甲○○之手錶一只、悔
    過書、讓渡書及字據一份與詳如附表編號一至六號所示之本票六紙；上開車號Ｊ
    Ｗ─九八八一號自小客車則於丙○○報警前已由戊○○暗中牽還予丙○○。
二、案經丙○○訴由新竹市警察局第一分局報告臺灣新竹地方法院檢察署檢察官偵查
    起訴。
    理  由
一、訊據被告乙○○、丁○○二人，於偵查中及檢察官向本院聲請羈押被告乙○○時
    ，對於上情均供承不諱（被告甲○○於偵查時因另案通緝中並未到案），於本院
    審理時，被告甲○○、乙○○、丁○○等三人雖均改口僅坦承有至賓館抓姦、帶
    被害人丙○○至工寮待了三天、有簽本票及讓渡書等，被告甲○○、乙○○二人
    並坦承在賓館及工寮外時，確有因氣憤而共同毆打被害人丙○○之情事，惟均矢
    口否認有何妨害自由或恐嚇取財之犯行，均辯稱：伊等並未強押丙○○上車，他
    是自己走上車的，賠償一百萬元也是他自己怕被家裡人知道這件事而主動要求的
    ，但他又沒這麼多錢才自己說要寫本票，且在工寮內他可以自己去上廁所行動並
    未受限制，至於手錶是他要答謝吳來福的云云。惟：
（一）經查，右開事實業據告訴人即被害人丙○○於偵查中及本院審理時指述綦詳，
      核與證人戊○○於偵、審中到庭經隔離證述之被害人丙○○被害情節大致吻合
      ，並經證人蔣小明於警、偵訊中證述：丙○○打電話向其調錢時語多保留，十
      萬元現金是交給開著丙○○車子的被告乙○○收訖，我當天並未看見丙○○出
      現等語在卷，而證人即案發時在龍來亞賓館值班之櫃臺服務生王明鳳於警訊中
      亦陳述確有見證人戊○○來賓館開房間休息（未辦登記），證人吳來福於偵、
      審中亦對於被告三人如何帶告訴人至工寮、告訴人同意賠償一百萬元並簽立本
      票，告訴人走後是由被告乙○○交付一只告訴人所有的仿勞力士手錶予其之經
      過情形描述甚詳，並有在被告甲○○身上所起獲、上開業經被害人丙○○領回
      之手錶一只之贓證物品認領保管收據一紙附於本院卷內可稽，是以，告訴人之
      指述被害經過之可信度不低。
（二）按刑法所謂恐嚇，凡一切之言詞、舉動足以使他人生畏懼心者，均包含在內（
      最高法院二十二年上字第一三一Ｏ號判例參照）。復查，被告甲○○、乙○○
、丁○○等三人雖均辯稱渠等並未架著被害人令其出賓館後與渠等一同至工寮
      之「強行押人」行為，然渠等均不否認並經證人戊○○證稱：當時是由被告甲○○授意被告乙○○要被害人交出車鑰匙，一群人再團團圍住被害人一起走出
      賓館大廳、由被告乙○○拿著車鑰匙駕駛被害人所有之上開自小客車，被害人
      則坐在後座中央，被告甲○○、丁○○分別坐在左、右兩側，車子則直接自賓
      館開至工寮，以客觀情形論斷，被告甲○○、乙○○、丁○○等三人相對於被
      害人丙○○一人，不但人多勢眾，且被告三人之身材體型均非被害人所得匹敵
      ，更何況被害人縱使確未與證人戊○○發生姦情，惟其與甲○○之妻在賓館見
      面足以使人產生誤會，其急於澄清事實但又已遭被告甲○○、乙○○二人毆打
      在先，被告甲○○亦坦承其因心中氣憤，當時的口氣的確不好、講話很大聲，
      則被害人指述其認當時若不順從被告等人之意，恐怕會獲得另一頓教訓之揣測
      應非不無可能，而被害人本即無義務與被告甲○○、乙○○、丁○○等三人一
      同離開，其身體在有形上固未受被告等人加諸工具強行拘束，但其事實上被害
      人之行動自由應確已達於被拘束、剝奪之程度，是以被告甲○○、乙○○、丁○○等三人辯稱其等並無剝奪被害人之行動自由，顯不足採，渠等此部分之傷
      害及剝奪人之行動自由之犯行足堪認定。
（三）再查，被告甲○○、乙○○、丁○○等三人雖均不否認有向告訴人丙○○拿取
      其向朋友分別籌得共二十萬元之現金並取得告訴人所簽發、詳如附表編號一至
      六號所示、面額共八十萬元之本票六紙（十萬元共五紙、三十萬元一紙）之行
      為，此部分與告訴人指述相合，並經證人蔣小明證述在卷已如前述，且有上開
      詳如附表編號一至六號所示之本票共六紙扣案在卷；惟渠等均否認有何以脅迫
      使人行無義務之事或恐嚇取財之行為。然，告訴人自八十九年四月八日晚上十
      一時許即自龍來亞賓館被被告等人強行帶回上開工寮，除在賓館外，於到達工
      寮時亦被被告甲○○、乙○○二人毆打，告訴人身體上已遭被告等人侵犯，其
      應絕非自願繼續留在該地，而被告甲○○自認為被告訴人丙○○戴綠帽子而心
      生不悅，欲找被害人算帳之情固可以理解，但是否因此告訴人丙○○即應給付
      被告甲○○一百萬元實有可議之處，告訴人亦否認有主動表示要給被告等人一
      百萬元之承諾，即被告等人要求告訴人須給付一百萬元並無法律上之正當理由
      ，顯係意圖為自己不法之所有而強取之。此並可經扣案由告訴人寫給被告甲○○之上開承認無力返還向甲○○借款十五萬元而以車號ＪＷ─九八八一號自小
      客車抵債之字條中（附於本院卷內）為佐，而該字條內容係寫明：「本人丙○○，茲向甲○○先生借新台弊（按：為「幣」之誤）壹拾伍萬元正，應於民國
      八十九年四月十日前還清，而今本人無力償還，願以喜美車號ＪＷ─九八八一
      乙部做為償還債務‧‧‧」，由此內容觀之，完全看不出係告訴人要對被告賠
      償通姦之精神慰撫金性質；況，既然告訴人已寫悔過書予被告甲○○坦承其有
      與證人戊○○通姦，則告訴人在字據上又何須以借錢為晃子？且在八十九年四
      月十日前，告訴人亦的確並未積欠被告甲○○任何債務，顯見此字據應係被告
      等人為向告訴人恐嚇取財，但又期能在表面上看不出不法情事，故命告訴人所
      寫下無訛，有上開讓渡證書、字據及悔過書各一紙存於本院卷內可憑；另告訴
      人如果真係出於感謝證人吳來福從中協調而自願將其所有之上開手錶一只送給
      證人吳來福，其大可在工寮內自行交付以表示誠意，何須假手被告乙○○？顯
      見應係告訴人急於自此情勢中抽身，在被告乙○○之要求下不惜把價值不低的
      手錶一只交給被告乙○○以求儘快離開，是以，被告甲○○、乙○○、丁○○
      等三人之行為顯非單純之以脅迫方法使被害人行無義務之事，其等之所為實已
      與刑法第三百四十六條第一項恐嚇取財罪之構成要件相當。
    此外，復有被害人被拘留之上開工寮照片一幀、臺灣大哥大股份有限公司門號Ｚ
    000000000號行動電話雙向通聯紀錄一份、案發後乙○○向丙○○索討
    金錢之通話記錄譯文等附於偵查卷內可稽，被告等三人應確有基於教訓告訴人與
    被告甲○○之妻戊○○通姦而傷害告訴人、嚇令告訴人上車一同前往工寮，並命
    籌措現金二十萬元交付予被告等、簽發詳如附表編號一至六號所示、面額共八十
    萬元之本票共六紙，再留下一只手錶之事實無訛。綜上所述，本件事證已臻明確
    ，被告甲○○、乙○○、丁○○等三人所犯之上開犯行，洵堪認定，應予依法論
    科。
二、核被告甲○○、乙○○、丁○○等三人所為，均係犯刑法第二百七十七條第一項
    之傷害罪、同法第三百零二條第一項之剝奪人之行動自由罪及同法第三百四十六
    條第一項之恐嚇取財罪；其等雖未全數取得向被害人恐嚇之款項，仍無礙於恐嚇
    取財既遂罪之成立。公訴人認被告三人命被害人簽本票、向其取款賠償之行為係
    犯刑法第三百零四條第一項之使人行無義務之事罪，尚有未洽，已如前述，此部
    分之起訴法條應予變更。被告甲○○、乙○○、丁○○等三人就上開犯行間，有
    犯意之聯絡與行為之分擔，均為共同正犯。又被告甲○○、乙○○、丁○○等三
    人所犯上開三罪間，均有方法、結果之牽連關係，為刑法第五十五條之牽連犯，
    均應從較重之恐嚇取財罪處斷。末查，被告甲○○有多次違反麻醉藥品管理條例
    前科，其中曾因違反麻醉藥品管理條例等案件，於八十五年七月三十一日經臺灣
    高等法院以八十五年度上訴字第六八五號判處應執行有期徒刑十一月，於同年十
    一月二十一日經最高法院以八十五年度臺上字第五四二四號判決上訴駁回確定，
    嗣於八十七年一月十一日執行完畢，有臺灣新竹地方法院檢察署刑案資料查註紀
    錄表及臺灣高等法院被告全國前案紀錄表等在卷可憑，其於受有期徒刑之執行完
    畢後五年內再犯本件有期徒刑以上之罪，為累犯，應依刑法第四十七條之規定加
    重其刑。爰審酌被告甲○○、乙○○、丁○○等三人以眾凌寡之方法傷害、強押
    、恐嚇告訴人長達三日之期間，目的即為了告訴人賠償被告甲○○被強戴綠帽子
    之恥，然其等所為已使告訴人身心受創、陷於恐懼，且於被害人返家後並時常打
    電話提醒被害人趕緊籌措本票票款，對被害人及社會之危害不可謂不輕，犯罪之
    情節實屬重大，縱有可以諒解之處，但本院實無法苟同並助長被告等人擅自動用
    私刑之風；又再審酌本案主謀為被告甲○○，被告乙○○則在旁鼓吹、搧動，涉
    案非輕，被告丁○○則居於聽命行事，層次較低，然其已經如事實欄所載受有期
    徒刑之宣告，依法不得再予緩刑，且渠等犯罪後於本院審理時一再狡飾等一切情
    狀，分別量處如主文所示之刑，以資警惕。
三、至於扣案由被害人丙○○所簽發予被告甲○○之面額為十萬元之本票五紙、面額
    為三十萬元之本票一紙（詳如附表編號一至六號所示），為被告甲○○所有，係
    被告甲○○、乙○○、丁○○等三人因犯罪所得之物，應依刑法第三十八條第一
    項第三款之規定宣告沒收。
四、又公訴人雖於犯罪事實中提及被害人在八十九年四月九日曾先另立三紙面額均為
    一百萬元之本票，並於被告乙○○向證人蔣小明取得十萬元現金後即由被害人親
    自將該三紙本票撕毀，然被告三人均否認此部分之犯行，證人吳來福、戊○○二
    人對於此部分亦未見聞，且被告三人與被害人間自始至終均稱本案係言明要給被
    告甲○○一百萬元，本院查無其他證據證明告訴人初指訴此部分之事實為真，併
    此敘明。
五、據上論斷，應依刑事訴訟法第二百九十九條第一項前段、第三百條，刑法第二十
    八條、第二百七十七條第一項、第三百零二條第一項、第三百四十六條第一項、
    第五十五條、第四十七條、第三十八條第一項第三款，罰金罰鍰提高標準條例第
    一條前段，判決如主文。
本案經檢察官林李嘉到庭執行職務。
中      華      民      國    八十九    年     十二     月    二十七    日
                                  臺灣新竹地方法院刑事第一庭
                                      法  官  遲  中  慧
右正本證明與原本無異。
如不服本判決，應於判決送達後十日內向本院提出上訴狀( 應附繕本 )，上訴於
臺灣高等法院。
                                      書記官  龔  柏  萃
中      華      民      國    八十九    年     十二     月    二十七    日
附  表：（「元」單位：新台幣）
┌──┬─────┬───┬───────┬──────┬───────┐
│編號│ 本票票號 │發票人│  到  期  日  │  票面金額  │  發  票  日  │
├──┼─────┼───┼───────┼──────┼───────┤
│ 一 │一三一Ｏ六│丙○○│八十九年四月十│拾萬元整  │八十九年四月十│
│    │          │      │七日          │            │日            │
├──┼─────┼───┼───────┼──────┼───────┤
│ 二 │一三一Ｏ七│同右  │八十九年五月二│壹拾萬元整  │同右          │
│    │          │      │十五日        │            │              │
├──┼─────┼───┼───────┼──────┼───────┤
│ 三 │一三一Ｏ八│同右  │八十九年六月二│壹拾萬元整  │同右          │
│    │          │      │十五日        │            │              │
├──┼─────┼───┼───────┼──────┼───────┤
│ 四 │一三一Ｏ九│同右  │八十九年七月二│壹拾萬元整  │同右          │
│    │          │      │十五日        │            │              │
├──┼─────┼───┼───────┼──────┼───────┤
│ 五 │一三一一Ｏ│同右  │八十九年八月二│壹拾萬元整  │同右          │
│    │          │      │十五日        │            │              │
├──┼─────┼───┼───────┼──────┼───────┤
│ 六 │一三一一一│同右  │八十九年九月二│壹拾萬元整  │同右          │
│    │          │      │十五日        │            │              │
└──┴─────┴───┴───────┴──────┴───────┘
附錄本案論罪科刑法條全文：刑法第二百七十七條第一項、第三百零二條第一項、第
                          三百四十六條第一項、
中華民國刑法第二百七十七條
 (普通傷害罪)
傷害人之身體或健康者，處三年以下有期徒刑、拘役或一千元以下罰金。
犯前項之罪因而致人於死者，處無期徒刑或七年以上有期徒刑；致重傷者
，處三年以上十年以下有期徒刑。
中華民國刑法第三百零二條
 (剝奪他人行動自由罪)
私行拘禁或以其他非法方法，剝奪人之行動自由者，處五年以下有期徒刑
、拘役或三百元以下罰金。
因而致人於死者，處無期徒刑或七年以上有期徒刑，致重傷者，處三年以
上十年以下有期徒刑。
第一項之未遂犯罰之。
中華民國刑法第三百四十六條
 (單純恐嚇罪)
意圖為自己或第三人不法之所有，以恐嚇使人將本人或第三人之物交付者
，處六月以上五年以下有期徒刑，得併科一千元以下罰金。
以前項方法得財產上不法之利益，或使第三人得之者，亦同。
前二項之未遂犯罰之。


司法院資訊處製作；財團法人民間司法改革基金會備份。
